【裁判字號】    90,台上,7405
【裁判日期】    901206
【裁判案由】    殺人
【裁判全文】
最高法院刑事判決                                九十年度台上字第七四○五號
    上 訴 人
    即自訴人  甲○○
    被    告  乙○○
右上訴人因自訴被告殺人案件，不服台灣高等法院台南分院中華民國八十八年八月十
日第二審判決（八十八年度上訴字第四四一號，自訴案號：台灣雲林地方法院八十七
年度重自字第一號），提起上訴，本院判決如左：
    主  文
上訴駁回。
    理  由
按刑事訴訟法第三百七十七條規定，上訴於第三審法院，非以判決違背法令為理由，
不得為之。是提起第三審上訴，應以原判決違背法令為理由，係屬法定要件。如果上
訴理由狀並未依據卷內訴訟資料，具體指摘原判決不適用何種法則或如何適用不當，
或所指摘原判決違法情事，顯與法律規定得為第三審上訴理由之違法情形，不相適合
時，均應認其上訴為違背法律上之程式，予以駁回。本件原判決以上訴人甲○○自訴
意旨略稱：被告乙○○於民國八十五年九月二十七日下午五時許，與一綽號「阿旗」
及其他二名不詳姓名之人，共乘由上訴人之子李宗益所駕駛之Ｊ七－○八九六號自用
小客車，於車行至雲林縣水林鄉○○村○○路三六號，祖師廟附近，被告乙○○與其
他三名不詳姓名之人，基於共同殺人之犯意聯絡，假稱內急，要上訴人之子李宗益停
車，趁機重擊李宗益之後腦，其他三名不詳姓名之人開車門逃逸，李宗益害怕再被打
，潛意識開車脫逃，卻呈昏迷，蛇行不遠而撞上祖師廟之牌樓大柱，送醫不治死亡，
因認被告乙○○共犯殺人罪嫌云云。經審理結果，被告之犯罪不能證明，因而維持第
一審諭知無罪之判決，駁回上訴人在第二審之上訴，已詳其理由。並明證人在偵
查中或審判中，已經合法訊問，其陳述明確，別無訊問之必要者，不得再行傳喚，刑
事訴訟法第一百九十六條定有明文。上訴人於原審屢請傳訊證人林龍珍、蔡永常、李
彪以證明被告確曾對彼等談及同車有五人，事後亦曾談和解事宜；及請求傳訊檢驗員
到庭與上訴人對質等情，因上開證人均於一審到庭結證明確，並已就調查結果，為合
理判斷，認已無再行訊問之必要。而上訴人所提照片一張，證明其子李宗益與被告之
妹係男女朋友，其子李宗益即將與他人訂婚，所以被告可能為此懷恨而下毒手；及中
國醫藥學院北港附設醫院八十七年十一月十九日八七院註字第○五八號函稱被告送醫
急救時並無昏迷。該二證據均與上訴人所指之上開事實無直接關聯，綦詳。上訴意旨
置原判決理由已詳加說明之事項於不顧，仍執其自訴意旨所指陳詞，指摘原判決有證
據調查未盡、不載理由及理由矛盾之違法，顯與法律規定得為第三審上訴理由之違法
情形，不相適合。至上訴意旨另指被告於一審八十八年一月二十九日審判期日訊以有
何辯解﹖答：「車上還有三人，人不是我殺的。」上訴人於隔天影印筆錄發覺祇記載
「人不是我殺的。」原審審理中上訴人口頭陳述上情，請求播放一審辯論庭之庭訊錄
音，未蒙理睬，……。又於原審請求傳訊警員二人究有無製作被告筆錄；及請求傳訊
檢驗員邱永田到庭對質，原審竟未調查，亦未闡明理由，有證據調查未盡之違法一節
。經稽之卷內資料，被告於一審審判期日訊以有何辯解﹖答：「人不是我殺的。」固
有該筆錄在卷足按。但上訴人於其後之同年二月一日及二月三日具狀聲請調查證據，
均未指及被告於辯論時答：「車上還有三人，人不是我殺的。」僅指被告所辯「死者
不是我殺的，顯見被告明知是誰殺的，庭上如再追問被告『不是你殺的，是誰殺的』
……。」云云，有各該聲請調查證據狀可稽。原審審理中，上訴人究有無口頭請求播
放一審辯論庭之庭訊錄音，查無任何資料可考，自難僅憑上訴人執此指摘，而認原判
決有證據調查未盡之違法。又所指之警員二人即係證人蘇文言、爐榮茂，該證人等於
一審均已證述車禍後被告無法言語，故未製作筆錄，原判決已於理由內詳加說明。並
已明上訴人請求傳訊證人邱永田到庭對質，該證人已到庭陳述明確，無再行傳訊之
必要。上訴意旨顯非依據卷內資料執為指摘之適法第三審上訴理由。綜上說明，應認
其上訴，為違背法律上之程式，予以駁回。
據上論結，應依刑事訴訟法第三百九十五條前段，判決如主文。
中      華      民      國     九十     年     十二     月      六      日
                              最高法院刑事第三庭
                                  審判長法官  陳  錫  奎
                                        法官  洪  清  江
                                        法官  李  伯  道
                                        法官  呂  丹  玉
                                        法官  陳  世  淙
      右正本證明與原本無異
                                              書  記  官
中      華      民      國     九十     年     十二     月     十二     日


司法院資訊處製作；財團法人民間司法改革基金會備份。
